【裁判字號】    88,訴,30
【裁判日期】    890309
【裁判案由】    偽造文書等
【裁判全文】
臺灣桃園地方法院刑事判決                            八十八年度訴字第三號
    公  訴  人  臺灣桃園地方法院檢察署檢察官
    被      告  丙○○
右列被告因偽造文書等案件，經檢察官提起公訴（八十七年度偵字第七二八九號），
本院判決如左：
    主      文
丙○○連續行使偽造私文書，足以生損害於他人，處有期徒刑捌月。
    事      實
一、丙○○於民國（下同）八十五年間思欲創業需款恐急，其明知自己尚無資力，並
    預見倘創業不成，嗣後將無力償付債務，竟基於意圖為自己不法所有之概括犯意
    ，於同年三月十日招攬民間互助會，自任會首，邀集丁○○、甲○○等人參加每
    會新臺幣（下同）二萬元，會期自八十五年三月十日起至八十七年八月十日止，
    連會首在內計三十會之互助會乙會，約定每月十日晚上七時許，在桃園縣中壢市
    ○○街四十號三樓其住處開標，然丙○○竟基於詐欺取財與偽造文書之概括犯意
    ，自同年四月起於不詳時間先後二次冒用會員「甲○○」之名義，連續於上揭民
    間互助會之空白標單上，載明不詳得標金額（即會息），並偽簽「甲○○」署名
    之標單，用以表示甲○○願依其標單上所載明之會息標取互助會會款之意，偽造
    完成後並隨即在上開住處，先後以該偽造之標單參與競標，而行使該等偽造之標
    單，並均分別得標，於各次得標後，即將該偽造之標單撕毀棄置滅失，且通知各
    該期之活會會員佯稱：已由前揭甲○○會員得標據以收取會款，各該期之活會會
    員均未發現標單係偽造之事實，致使其他不知情之會員均陷於錯誤，而分別按月
    交付扣除會息後之會款予丙○○，足以生損害於甲○○及其餘活會會員。丙○○
    冒名得標及詐取會款後，雖有按期為被冒名之會員償付死會會款，然於八十七年
    一月間起，丙○○因無力再負擔龐大會款，該會乃無故停標，會員丁○○等人始
    發現受騙。
二、案經丁○○訴請臺灣桃園地方法院檢察署檢察官偵查起訴。
    理      由
一、訊據被告丙○○固不否認有於右揭時、地召集互助會等情，惟矢口否認有何行使
    偽造文書冒標詐欺會款情事，辯稱：「我有跟甲○○的太太講，要借會來標」云
    云。經查，右揭被告偽造會員甲○○標單冒標而詐欺會款之事實，業據告訴人丁○○指訴綦詳，並有告訴人提出之民間互助會簿及被告於八十七年一月十九日債
    務協調時，親筆簽寫切結書承認冒標呂青松會款之切結書在卷可稽。被告雖以前
    詞置辯，然質之證人即會員甲○○及其妻乙○○則堅決否認，並均到庭證稱：「
    仍是活會，未借丙○○標取」等語（見偵查卷第一一四頁面、第一二二頁面至第
    一二三頁、本院八十八年五月六日、一月二十六日訊問筆錄），足見被告前開所
    辯，顯與事實不符。被告復辯稱其未於初起會時即倒會，足徵其無詐欺之故意云
    云，惟查，民間互助會之關係係建立在會員與會首彼此間之信賴關係，被告既擅
    自以會員甲○○之名義冒標並使其他不知情之會員陷於錯誤而如數繳交會款，焉
    能謂非使用詐術、無意圖為自己不法所有之詐欺故意？是被告所辯，顯係事後飾
    卸之詞，委無足採。本件事證明確，被告之犯行，洵堪認定。
二、按被告偽造之標單，僅載明被冒名會員之姓名與競標之利息，並未書明「標單」
    字樣，依我國民間互助會之習慣，其上之文字係表示出標人及利息，乃表示一定
    用意之證明，依刑法第二百二十條第一項規定，應以私文書論。核被告所為，係
犯刑法第二百十六條行使同法第二百二十條第一項、第二百十條之偽造私文書罪
    及同法第三百三十九條第一項之詐欺取財罪。被告先後二次行使偽造私文書及詐
    欺取財之犯行，均時間緊接，犯罪構成要件相同，顯係基於概括犯意反覆為之，
    各應依連續犯規定分別論以連續行使偽造私文書、連續詐欺取財一罪，並依法各
    加重其刑。其所犯連續行使偽造私文書與連續詐欺取財二罪間，有方法結果之牽
    連關係，應依刑法第五十五條之規定，從一重之連續行使偽造私文書罪處斷。被
    告偽造署押係偽造私文書之部分行為，而偽造私文書之低度行為復為行使之高度
    行為所吸收，均不另論罪。而被告於各次冒標詐欺當期活會會員會款之行為，各
    係以一行為觸犯數罪名，仍應依想像競合犯之規定，從一重處斷。爰審酌被告之
    素行、犯罪之動機、目的、手段、所生之危害及犯罪後之態度等一切情狀，量處
    如主文所示之刑。又偽造之標單既已撕毀棄置滅失，並未扣案復無證據證明尚屬
    存在，爰不另為沒收之諭知。
三、據上論斷，應依刑事訴訟法第二百九十九條第一項前段、刑法第五十六條、第二
    百十六條、第二百二十條第一項、第二百十條、第三百三十九條第一項、第五十
    五條，罰金罰鍰提高標準條例第一條前段，判決如主文。
本案經檢察官張尹敏到庭執行職務。
中      華      民      國      八十九      年     三     月     九    日
                                臺灣桃園地方法院刑事第三庭
                                      法  官  林  振  芳
附論罪科刑依據之法條：
右正本證明與原本無異。
如不服本判決，應於判決送達後十日內向本院提出上訴狀( 應附繕本 )，上訴於
臺灣高等法院。
                                      書記官  王  恬  如
中        華        民        國    八十九   年    三    月    十三    日
刑法第二百十六條：
行使第二百十條至第二百十五條之文書者，依偽造、變造文書或登載不實事項或使登
載不實事項之規定處斷。
刑法第二百十條：
偽造、變造私文書，足以生損害於公眾或他人者，處五年以下有期徒刑。
刑法第三百三十九條第一項：
意圖為自己或第三人不法之所有，以詐術使人將本人或第三人之物交付者，處五年以
下有期徒刑、拘役或科或併科一千元以下罰金。


司法院資訊處製作；財團法人民間司法改革基金會備份。
